臺灣桃園地方法院刑事判決　　　　　　　96年度易緝字第19號
聲　請　人　臺灣桃園地方法院檢察署檢察官
被　　　告　甲○○
上列被告因違反妨害兵役案件，經檢察官於中華民國89年5月9日
以88年度偵字第16325號提起公訴，本院判決如下：
    主  文
本件免訴。
    理  由
一、按案件時效已完成者，應諭知免訴之判決，刑事訴訟法第30
    2 條第2 款定有明文。次按，於中華民國94年1 月7 日刑法
    修正施行前，其追訴權或行刑權時效已進行而未完成者，比
    較修正前後之條文，適用最有利於行為人之規定，刑法施行
    法第8 條之1 亦定有明文。而被告行為後，刑法第80條關於
    追訴權時效之規定，已於94年2 月2 日修正公布，並自95年
    7 月1 日施行。修正後刑法第80條第1 項改定追訴權時效消
    滅之要件，由在期間內「不行使」，改為因「未起訴」而消
    滅；另同條第1 項第1 款至第4 款則提高犯各項之罪之追訴
    權時效期間，其中該條項第2 款將犯最重本刑為1 年以上3
    年未滿有期徒刑之罪之追訴權時效期間從5 年提高為10年。
    經綜合比較新舊法結果，因舊法追訴權時效期間僅有5 年，
    顯以舊法對被告有利，自應適用行為時之修正前刑法第80條
    。
二、次按，追訴權之時效，如依法律之規定，偵查、起訴或審判
    之程序不能開始或繼續時，停止其進行；前項時效停止，自
    停止原因消滅之日起，與停止前已經過之期間，一併計算；
    停止原因繼續存在之期間，如達於第80條第1 項各款所定共
    月間4 分之1 者，其停止原因視為消滅，修正前刑法第83條
    第1 、2 、3 項分別定有明文。且「若已實施偵查，追訴權
    既無不行使之情形，即不生時效進行之問題。」，亦有最高
    法院82年度第10次刑事庭會議決議可資參照。是本案追訴權
    時效之計算，應自被告犯罪成立之日起算，且應視有無停止
    之原因及其期間一併加總計算。又所謂實施偵查，應係指檢
    察署收受警局移送書或告訴、告發之日起為檢察官發動偵查
    權之時。如檢察官自動檢舉或簽分案件偵辦時，即以簽分日
    為開始偵查之日。另檢察官指揮司法警察 (官)偵 查，或其
    他情事知有犯罪嫌疑而傳喚嫌疑人著手調查證據，均可謂已
    開始實施偵查。再者，修正前刑法第80條第2 項規定：「前
    項期間自犯罪成立之日起算。但犯罪行為有繼續之狀態者，
    自行為終了之日起算。」，此均合先敘明。
三、經查，本件被告被訴於民國85年1 月17日無故未參加點閱召
    集，違反妨害兵役治罪條例第7 條第2 項之罪，是被告之追
    訴權時效，應自85年1 月17日起算。另該罪之最重法定本刑
    為1 年以下有期徒刑，依修正前第80條第1 項第3 款規定，
    其追訴權時效為5 年，故其追訴權時效原應於90年1 月16日
    屆滿，然此係指追訴權時效從未停止進行而言，如遇法定停
    止期間，則應加計該停止期間以計算其實際屆滿日，已如前
    述。次查，本案原由軍事檢察官於85年4 月22日收案，有軍
    管區司令部臺北師管區司令部軍法組收案章蓋印於桃園縣團
    管部妨害兵役案件移送書上可稽，故本案軍事檢察官係自85
    年4 月22日開始偵查，追訴權時效於開始偵查時應停止進行
    。另因被告逃匿，由軍事檢察官於85年9 月11日發佈通緝，
    有該軍管區司令部臺北師管區司令部通緝書在卷可稽。故於
    通緝時間屆滿本件追訴權時效4 分之1 時，即86年12月11日
    期時效即應再開始進行。惟因軍事審判法於88年經修正施行
    後，軍事審判機關對本案已無審判權，軍事檢察官乃於88年
    10 月13 日撤銷通緝，將案件移由臺灣桃園地方法院檢察署
    檢察官繼續偵查，並經該署檢察官於88年10月22日收案開始
    偵查，於89年5 月9 日提起公訴，復於89年6 月19日繫屬於
    本院。再因被告逃匿，由本院於90年2 月9 日發佈通緝在案
    等情，有該軍管區司令部臺北師管部88年10月13日 (八八)
    華良字第10265 號函、88年10月14日 (八八)華 良字第1031
    8 號函、臺灣桃園地方法院檢察署檢察官起訴書、本院收狀
    章及通緝書在卷可參。惟軍事檢察官撤銷通緝之原因，係因
    法律有變更而預料將無審判權，非為繼續偵查而撤銷通緝，
    故自撤銷通緝之始日起至臺灣桃園地方法院檢察署收狀前，
    該段時間，仍應列入時效進行時間。又自臺灣桃園地方法院
    檢察署檢察官開始偵查起，時效應停止進行。迨檢察官起訴
    至本院收狀時，此段期間是否應列入時效進行期間雖有爭議
    ，然法無明文，況行政處理流程係屬機關內之事項，所用日
    期不一，該期間經過之危險，自不應由被告負擔，且以計算
    對被告較為有利，則仍列入時效進行期間內計算。又本院收
    狀後，既已開始審理，則自收狀之日起，其時間應停止進行
    。惟本案被告，於偵、審中從未到案，另由本院發佈通緝，
    自不能以本院發佈通緝後再以停止原因即通緝滿追訴權時效
    4 分之1 為由方另行起算追訴權時效，而應以本院發佈通緝
    之日起視為已進行追訴權時效。準此，本案追訴權時效至遲
    於92年11月14日屆滿而消滅。依照首開說明，爰不經言詞辯
    論，逕諭知免訴之判決。
三、據上論斷，應依刑事訴訟法第302 條第2 款、第307 條，判
    決如主文。
中　　華　　民　　國　　96　　年　　3 　　月　　29　　日
    　              刑事第六庭審判長法　官  林　孟　宜
  　                                法  官  林　哲　賢
　                                  法  官  崔　秉　君
以上正本證明與原本無異。
如不服本判決，應於判決送達後10日內向本院提出上訴狀（應附
繕本），上訴於臺灣高等法院。
　　　　　　　　　　　　　　　　　　書記官　劉　霜　潔
中　　華　　民　　國　　96　　年　　3 　　月　　29　　日
